臺灣板橋地方法院刑事判決　　　　　　 99年度交易字第447號
公　訴　人　臺灣板橋地方法院檢察署檢察官
被　　　告　林威廷
上列被告因過失傷害案件，經檢察官提起公訴（99年度調偵字第
1012號），本院判決如下：
    主  文
林威廷因過失傷害人，處拘役肆拾日，如易科罰金，以新臺幣壹
仟元折算壹日。
    事  實
一、林威廷於民國98年10月27日晚上6 時20分許，駕駛車牌號碼
    2135—RF號自用小客車，沿臺北縣板橋市（現已改制為新北
    市板橋區○○○路○ 段往土城方向行駛，行經同上市○○路
    ○ 段70號前，本應注意在劃有分向限制線之路段，不得駛入
    來車車道內，且應注意車前狀況，隨時採取必要之安全措施
    ，而依當時之天候晴、夜間有照明、柏油路面、路面乾燥、
    路面無缺陷、無障礙物、視距良好等情，並無不能注意之情
    事，竟疏未注意而貿然跨越分向限制線而而偏左駕駛，適有
    陳泓詳騎乘車牌號碼558 —BFJ 號重型機車，沿同上市○○
    路○ 段往臺北方向行駛該處，陳泓詳見狀閃避不及，車身先
    行傾斜之操控失當，發生碰撞，致陳泓詳人車倒地，陳泓詳
    因而受有第3 節腰椎壓迫性骨折之傷害，林威廷於肇事後，
    在未被有偵查犯罪職權之機關或公務員知悉犯罪行為人前，
    不逃避裁判，當場承認為肇事人，自首而接受裁判。
二、案經陳泓詳訴請臺北縣（現已改制為新北市）政府警察局海
    山分局移送臺灣板橋地方法院檢察署檢察官偵查起訴。
    理  由
壹、程序部分：
一、按被告以外之人於審判外之言詞或書面陳述，除法律有規定
    者外，不得作為證據，刑事訴訟法第159 條第1 項固定有明
    文。然被告以外之人於偵查中向檢察官所為之陳述，除顯有
    不可信之情況外，得為證據；被告以外之人於審判外之陳述
    ，雖不符同法第159 條之1 至之4 之規定，而經當事人於審
    判程序同意作為證據，法院審酌該言詞陳述或書面陳述作成
    時之情況，認為適當者，亦得為證據；又當事人、代理人或
    辯護人於法院調查證據時，知有第159 條第1 項不得為證據
    之情形，而未於言詞辯論終結前聲明異議者，視為有前項之
    同意，同法第159 條之1 第2 項、第159 條之5 亦分別定有
    明文。又刑事訴訟法第159 條之5 的立法意旨在於傳聞證據
    未經當事人之反對詰問予以核實，原則上先予排除。惟若當
    事人已放棄反對詰問權，於審判程序中表明同意該等傳聞證
    據可作為證據；或於言詞辯論終結前未聲明異議，基於尊重
    當事人對傳聞證據之處分權，及證據資料愈豐富，愈有助於
    真實發見之理念，上開傳聞證據亦均得資為證據。經查：
  (一)關於證人陳泓詳於警詢中之陳述，係屬被告以外之人於審判
    外之言詞陳述，依刑事訴訟法第159 條之規定，屬於傳聞證
    據而不具證據能力，且因被告林威廷於本件準備程序中已表
    示不同意作為本案證據使用（見本院卷第21頁），是以其警
    詢之供述尚無證據能力。
  (二)關於證人陳泓詳於偵查中之陳述，係經檢察官諭知證人有具
    結之義務及偽證之處罰並命朗讀結文具結擔保其證言之真實
    性後，以證人身份，於檢察官面前完整、連續陳述其親身經
    歷，且查無證據顯示係遭受強暴、脅迫、詐欺、利誘等外力
    干擾情形，或在影響其心理狀況致妨礙其自由陳述等顯不可
    信之情況，而被告林威廷復未能提出上開證人在偵查中所述
    有何其他顯不可信之情況，引用上開證人於檢察官面前所為
    陳述作為證據應屬適當，依刑事訴訟法第159 條之1 第2 項
    之規定，具證據能力。
二、對於卷附之由警員製作之道路交通事故調查報告表(一)、(二)、
    現場圖等供述證據之證據能力，公訴人及被告林威廷於本院
    準備及審判程式始終未予爭執而同意作為證據（見本院卷第
    21、74至74背面頁），本院斟酌該等筆錄及文書作成時之情
    況，並無違法取得或證據信用性過低之情形，認為適當，依
    刑事訴訟法第159 條之5 第1 項之規定，該等供述證據應有
    證據能力。
三、按除顯有不可信之情況外，從事業務之人於業務上或通常業
    務過程所須製作之紀錄文書、證明文書，亦得為證據，刑事
    訴訟法第159 條之4 第2 款亦有明文規定。查：卷附之亞東
    紀念醫院診斷證明書（見99年度發查字第21號偵查卷宗第34
    頁），其內容係被害人陳泓詳於99年1 月4 日至該醫院就診
    及其後醫治之情形、診斷結果及治療作為等事項所作之紀錄
    ，係屬上開醫院診療醫師等基於其等業務關係，根據醫治被
    害人身體所進行之觀察、診治結果，所製作之紀錄、證明文
    書，因該等醫療人員有據實製作之義務，復無利害關係，本
    於觀察而於當場且及時之記載，而上揭診斷書復係根據該等
    病歷資料內容製作而成，自均符合前述從事業務之人於業務
    上或通常業務過程所須製作之紀錄文書、證明文書之要件，
    且被告林威廷對被害人陳泓詳此部分診斷證明書亦均未曾爭
    執證據能力（見本院卷第21、74背面頁），依刑事訴訟法第
    159 條之4 第2 款之規定，該文書有關上述事實紀錄部分，
    應有證據能力。
四、卷附臺灣省臺北縣區車輛行車事故鑑定委員會鑑定意見書、
    臺灣省車輛行車事故覆議鑑定委員會函（見本院卷第36、49
    頁），本質上雖係鑑定人員於審判外之書面陳述，然此係受
    本院囑託執行鑑定職務所出具之書面鑑定報告，依刑事訴訟
    法第159 條第1 項及同法第208 條第1 項準用同法第206 條
    第1 項之規定，為傳聞法則之例外，具有證據能力。
五、卷附之顯示車禍發生當時之現場路況、肇事時各車停車位置
    之照片，均係以機械方式所留存之影像，非屬供述證據，無
    傳聞證據法則之適用，而因該等證據與被告林威廷本案犯行
    具有關聯性，亦有證據能力。
貳、實體部分：
一、訊據被告林威廷固不否認有於上開時、地駕駛車牌號碼2135
    —RF號自用小客車，且與告訴人陳泓詳所騎乘車牌號碼558
    —BFJ 號重型機車發生碰撞，告訴人陳泓詳因而受傷之事實
    ，然矢口否認有何過失傷害之犯行，並辯稱：當天係告訴人
    陳泓詳車速過快，自己滑行撞到伊，又告訴人陳泓詳撞到伊
    所駕駛自用小客車之輪胎，導致輪胎爆胎，因輪胎爆胎整個
    車身才跨越雙黃線云云。惟查：
  (一)有關告訴人陳泓詳有於上開時、地騎乘重型機車且與被告林
    威廷所駕駛自用小客車發生碰撞，致告訴人陳泓詳人車倒地
    ，告訴人陳泓詳因而受有第3 節腰椎壓迫性骨折之傷害，業
    據被告林威廷於警詢、偵查中供述明確（見99年度發查字第
    21號偵查卷宗第28至29頁、99年度偵字第11317 號偵查卷宗
    第5 頁），且有證人即告訴人陳泓詳於偵查及本院審理中具
    結證述綦詳（見99年度偵字第11317 號偵查卷宗第4 至5 頁
    及本院卷第71背面頁），復有亞東紀念醫院診斷證明書、道
    路交通事故現場圖、道路交通事故調查報告表(一)、(二)及交通
    事故照片22張在卷可參（見99年度發查字第21號偵查卷宗第
    14、34、36至38、45至55頁），此部分之事實，已堪認定。
  (二)至被告林威廷辯稱：伊沒有過失云云。惟查：
  1.觀之證人陳泓詳於偵查中具結證述：當天伊騎乘機車沿臺北
    縣板橋市○○路○ 段由南往北方向行駛，於晚上6 時20分許
    ，行經板橋市○○路○ 段70號前，因被告超出雙黃線，伊為
    閃避，導致伊滑行出去，與被告撞上等語歷歷（見99年度偵
    字第11317 號偵查卷宗第4至5頁）；其於本院審理中亦具結
    證述：當天伊騎在板橋市○○路往臺北方向的車道，在3 至
    4 個車身的距離就看見被告所駕駛汽車超越雙黃線，因當時
    車流量很多，而被告所駕駛汽車一半的車身超越雙黃線並侵
    入伊所駕駛的車道，伊為了要閃避被告造成車身不穩，雖車
    身不穩，但沒有馬上倒地，而所騎乘摩托車之左側側身後段
    就與被告汽車的左前方保險桿撞上等語綦詳（見本院卷第71
    背面至73背面頁），另參以被告林威廷與告訴人陳泓詳所行
    駛之路段確實劃有分向限制線，此有上開道路交通事故調查
    報告表及現場照片在卷可憑，綜觀上開情詞，可見被告林威
    廷於上開時、地駕駛上開自用小客車確實係行駛於劃有分向
    限制線之道段，且有跨越分向線，侵入告訴人陳泓詳車道之
    情無訛。是被告辯稱：係因告訴人陳泓詳撞上輪胎造成爆胎
    才跨越分向線云云，自不可採。
  2.又參以被告林威廷所有自用小客車與告訴人陳泓詳發生撞擊
    後之停放位置，該自用小客車左側之前、後輪與分向線呈平
    行之情形，此有現場照片2 張在卷可稽（見99年度發查字第
    21號偵查卷宗第50頁），另細繹被告林威廷所有自用小客車
    係左側前輪爆胎之情，亦有上開現場照片可參，按一般社會
    經驗法則，當自用小客車前輪爆胎時，會造成自用小客車向
    破胎一側跑偏，後胎爆破則會使自用小客車尾部發生搖擺現
    象，倘若被告林威廷所辯所駕駛之自用小客車係因告訴人陳
    泓詳撞擊導致爆胎而打滑失控為真，何以車身並無跑偏、歪
    斜之情事，此與常情有違。再者，本院依職權勘驗現場光碟
    ，勘驗結果：畫面中有1 輛計程車經過，告訴人陳泓詳騎乘
    機車車身傾斜，惟尚未倒地，仍繼續往前行駛，被告林威廷
    所駕駛之自用小客車已有逾越分向線之情事，告訴人陳泓詳
    騎乘之機車與被告駕駛之自用小客車發生撞擊後，被告林威
    廷所駕駛之車輛並無輪胎打滑車身偏移的情形，此有本院依
    職權製作之勘驗結果可稽（見本院卷第74頁），益徵被告林
    威廷駕駛上開自用小客車，貿然跨越分向線侵入告訴人陳泓
    詳所行駛之車道，致告訴人陳泓詳為閃避而車身不穩遂發生
    撞擊，自有過失之事實，是被告林威廷前開辯解，不足為採
    。
  (三)按「汽車行駛時，駕駛人應注意車前狀況，並隨時採取必要
    之安全措施。」、「汽車在未劃設慢車道之雙向二車道行駛
    時，應依下列規定：一、均應在遵行車道內行駛。二、在劃
    有分向限制線之路段，不得駛入來車之車道內。」道路交通
    安全規則第94條第3 項、第97第1 項第1 、2 款分別定有明
    文。本件被告林威廷駕駛上開自用小客車行經劃有分向限制
    線之路段，理應不得駛入來車之車道內，且因注意車前狀況
    ，隨時採取必要之安全措施，而依當時之天候晴、夜間有照
    明、柏油路面、路面乾燥、路面無缺陷、無障礙物、視距良
    好等情，被告林威廷並無不能注意之情事，竟疏未注意而貿
    然跨越分向限制線而偏左駕駛，適有陳泓詳騎乘重型機車，
    遇狀況操控失當，車身先行傾斜失控，而釀本件事故，造成
    告訴人陳泓詳受有前揭傷害，被告林威廷就本件車禍之發生
    應確有過失甚明，亦有臺灣省車輛行車事故覆議鑑定委員會
    鑑定意見書1 件在卷可稽（見本院卷第49頁），且被告林威
    廷之上開過失行為與告訴人陳泓詳所受之前揭傷害間復有相
    當因果關係。本件事證已臻明確，被告林威廷所辯不足採信
    ，其過失犯行洵堪認定，應依法論科。
三、核被告林威廷所為，係犯刑法第284 條第1 項前段之過失傷
    害罪。被告於肇事後，於有偵查權限之機關知悉肇事者係何
    人前，留待現場向前來處理之臺北縣政府警察局海山分局交
    通分隊警員坦承肇事，並接受裁判，有臺北縣政府警察局海
    山分局道路交通事故肇事人自首情形記錄表1 紙附卷可憑（
    見99年度發查字第21號偵查卷宗第44頁），為對於未發覺之
    罪自首而受裁判，應依刑法第62條前段之規定減輕其刑。爰
    審酌被告並無前科，素行良好、過失程度、對告訴人所生之
    危害、肇事後猶否認犯行之態度，且尚未與告訴人為民事和
    解賠償等一切情狀，量處如主文所示之刑，並諭知易科罰金
    之折算標準。
據上論斷，應依刑事訴訟法第299 條第1 項前段，刑法第284 條
第1 項前段、第62條前段、第41條第1 項前段，刑法施行法第1
之1 條第1 項、第2 項前段，判決如主文。
本案經檢察官郭峻豪到庭執行職務。
中    華    民    國   100    年    4     月    13    日
                  交通法庭    法  官  連雅婷
以上正本證明與原本無異
如不服本判決應於送達後10日內向本院提出上訴狀
                                書記官  郭晉良
中    華    民    國   100    年    4     月    13    日
附錄本案論罪科刑法條全文：
中華民國刑法第284條第1項（過失傷害罪）
因過失傷害人者，處6 月以下有期徒刑、拘役或5 百元以下罰金
，致重傷者，處1 年以下有期徒刑、拘役或5 百元以下罰金。